臺灣基隆地方法院刑事判決　
110年度金訴字第173號
公  訴  人  臺灣基隆地方檢察署檢察官
被      告  林昊平




上列被告因違反洗錢防制法等案件，經檢察官提起公訴（110年
度偵字第492號、第1049號、第1282號、第1574號、第3086號、
第3089號、第3090號、110年度偵緝字第316號）及移送併辦（臺
灣高雄地方檢察署111年度偵字第6268號），被告於準備程序中
，就被訴事實均為有罪之陳述，經本院合議庭裁定由受命法官獨
任進行簡式審判程序，並判決如下：
    主    文
丙○○幫助犯洗錢防制法第十四條第一項之洗錢罪，處有期徒刑參
月，併科罰金新臺幣貳萬元；罰金如易服勞役，以新臺幣壹仟元
折算壹日。
未扣案之犯罪所得新臺幣陸仟伍佰元，沒收之，於全部或一部不
能沒收或不宜執行沒收時，追徵其價額。
    犯罪事實
一、丙○○因缺錢花用，乃尋覓額外財源；民國109年7月上旬，乙○○（本院通緝中）向丙○○聲稱因金流需求，只要丙○○提供設
    定有網路轉帳之金融機構帳戶資料（存摺、金融卡含密碼）
    供其租用，一年即可獲得新臺幣（下同）6,500元之租金報
    酬；丙○○為具有一般智識及社會歷練之成年人，且依其經歷
    之社會經驗，對現今犯罪猖獗，犯罪集團收購或承租金融機
    構帳戶之訊息應得知悉，並可知犯罪者取得他人存簿或提款
    卡（含密碼）之目的，在於取得贓款及掩飾犯行不易遭人追
    查，藉此掩飾犯罪所得之真正去向，避免檢警循線追緝；故
    其對於提供金融帳戶，雖無引發他人萌生犯罪之確信，但因
    貪圖利益，竟仍基於縱有人利用其金融帳戶從事詐欺取財犯
    罪及洗錢之工具，仍容任該結果發生亦不違背其本意之幫助
    詐欺取財與掩飾詐欺所得去向而洗錢之不確定故意，於109
    年7月中旬（7月16日以前）某日，在基隆市○○○○路000號之
    中國信託商業銀行（下稱中信銀行）基隆分行外，將其所有
    之中信銀行000-000000000000號帳戶之存摺、提款卡交付予
    乙○○，並將密碼及網路銀行帳號密碼重設為乙○○指定之密碼
    ，乙○○則當場交付丙○○3,000元之「租金」，嗣於同年月21
    日，乙○○告知丙○○其中信銀行帳戶有異須掛失補辦，丙○○即
    承前犯意，接續於同日（21日）與乙○○一同至上開中信銀行
    基隆分行辦理掛失補發上開帳戶之存摺，並於中信銀行基隆
    分行當場將其掛失補發之存摺再次交付予乙○○，乙○○並將剩
    餘3,500元租金交付予丙○○。使乙○○得以提供上開金融帳戶
    予其所屬之詐欺集團不詳成員（無證據足認丙○○知悉該詐欺
    集團成員有未成年人或達「三人」以上），供作該集團指定
    受詐騙人轉帳或匯款之用。嗣上開詐欺集團成員取得丙○○之
    上開中信銀行帳戶後，得意圖為自己不法之所有，並基於詐
    欺取財及隱匿詐欺犯罪所得之來源、本質、去向之犯意，利
    用丙○○之上開中信銀行帳戶為工具，以附表編號一至八所示
    「詐騙手法」，先後詐欺如附表編號一至八「告訴人」所示
    之人，致附表編號一至七「告訴人」所示之人陷於錯誤，而
    分別依附表編號一至七所示之「轉帳（匯款）時間、金額」
    ，轉帳至丙○○上開中信銀行帳戶內（附表編號八之庚○○因已
    察覺有異，未將款項匯入丙○○上開中信銀行帳戶，因而未遂
    ），並遭詐騙集團成員提領一空。嗣因辛○○等人發現遭詐騙
    報警，經警循線追查，始悉上情。
二、案經：
(一)辛○○訴由臺北市政府警察局大同分局函轉臺北市警察局北投
    分局、丁○○訴由桃園市政府警察局蘆竹分局函轉新北市政府
    警察局三峽分局、己○○訴由臺中市政府警察局太平分局函轉
    桃園市政府警察局大園分局、壬○○訴由桃園市政府警察局中
    壢分局及戊○○訴由新北市警察局板橋分局分別函轉基隆市警
    察局第四分局、癸○○訴由臺東縣警察局臺東分局分別報告移
    送、及甲○○訴由新北市政府警察局三峽分局函轉桃園市政府
    警察局龜山分局移送臺灣桃園地方檢察署檢察官陳請臺灣高
    等檢察署檢察長核轉臺灣基隆地方檢察署檢察官偵查起訴。
(二)庚○○訴由臺灣高雄地方檢察署檢察官偵查後，聲請併案辦理
    。
　　理    由
壹、程序事項
　　本件被告丙○○所犯者，非為死刑、無期徒刑、最輕本刑為3
    年以上有期徒刑之罪或高等法院管轄第一審案件，其於準備
    程序進行中，就被訴事實均為有罪之陳述，經告知其簡式審
    判程序之旨，並聽取公訴人及被告之意見後，本院合議庭依
    刑事訴訟法第273條之1第1項之規定，裁定由受命法官獨任
    以簡式審判程序進行，並由本院合併審理，且依同法第273
    條之2規定，簡式審判程序之證據調查，不受第159條第1項
    、第161條之2、第161條之3、第163條之1及第164條至第170
    條規定之限制，先予敘明。
貳、實體事項
一、認定犯罪事實所憑之證據及理由
　　上開犯罪事實，業據被告於警詢、偵訊、本院準備程序及審
    判時均坦承不諱（詳被告109年9月27日調查筆錄—臺灣基隆
    地方檢察署110年度偵字第3084號偵查卷宗【下稱第3084號
    偵卷】、110年2月17日偵訊筆錄—臺灣基隆地方檢察署110年
    度偵字第492號偵查卷宗【下稱第492號偵卷】第75至76頁，
    本院111年7月18日準備程序筆錄、同日審判筆錄—本院卷第6
    7頁至第69頁、第73頁至第77頁），核與證人即告訴人辛○○
    、甲○○、丁○○、己○○、壬○○、戊○○、癸○○於警詢（見辛○○10
    9年7月26日警詢調查筆錄—第492號偵卷第27頁至第28頁、甲○○109年7月30日警詢調查筆錄—臺灣桃園地方檢察署109年度
    偵字第30719號偵查卷宗【下稱第30719號偵卷】第59頁至第
    61頁、丁○○109年10月12日警詢調查筆錄—臺灣基隆地方檢察
    署110年度偵字第1282號偵查卷宗【下稱第1282號偵卷】第2
    9頁至第31頁、己○○109年7月29日警詢調查筆錄—臺灣基隆地
    方檢察署110年度偵字第1574號偵查卷宗【下稱第1574號偵
    卷】第295頁至第300頁、壬○○109年8月3日警詢調查筆錄—臺
    灣基隆地方檢察署110年度偵字第3086號偵查卷宗【下稱第3
    086號偵卷】第27頁至第33頁、戊○○109年7月23日警詢調查
    筆錄—臺灣基隆地方檢察署110年度偵字第3089號偵查卷宗【
    下稱第3089號偵卷】第39頁至第41頁、癸○○109年7月28日警
    詢調查筆錄—臺灣基隆地方檢察署110年度偵字第3090號偵查
    卷宗【下稱第3090號偵卷】第39頁至第41頁）、告訴人庚○○
    於調查局（見庚○○109年10月20日調查筆錄—臺灣高雄地方檢
    察署109年度他字第5930號偵查卷宗【下稱第5930號他卷】
    第97頁至第102頁）之指訴情節相符；此外，復有被告之中
    信銀行帳戶開戶資料及交易明細各1份（第492號偵卷第43頁
    、第45頁至第58頁）、告訴人辛○○提供之永豐銀行自動櫃員
    機交易明細1紙（第492號偵卷第37頁）、告訴人甲○○提供之
    網路銀行匯款明細1紙、華為創投網站匯款儲值截圖照片及L
    INE對話截圖照片各1份（第30719號偵卷第181頁、第181頁
    至第183頁、第183頁至第190頁）、告訴人丁○○提供之LINE
    對話紀錄、網路銀行匯款明細各1份（第1282號偵卷第65頁
    及第72頁至第79頁、第69頁）、告訴人己○○提供之環球金融
    投資平台網站資料、LINE對話紀錄、網路銀行匯款明細各1
    份（第1574號偵卷第345頁、第347頁至第377頁、第379頁至
    第381頁）、告訴人壬○○提供之LINE對話紀錄、網路銀行匯
    款明細各1份（第3086號偵卷第125頁至第127頁、第129頁）
    、告訴人戊○○提供之國泰世華銀行自動櫃員機交易明細、聯
    邦銀行存摺封面及交易明細、bitForex網站資料、LINE對話
    紀錄各1份（第3089號偵卷第51頁、第53頁至第55頁、第57
    頁、第57頁至第61頁）、告訴人癸○○提供之LINE對話紀錄、
    網路銀行匯款明細各1份（第3090號偵卷第59頁至第73頁、
    第73頁）、告訴人庚○○提出其與詐欺集團成員間之LINE對話
    紀錄1份（第5930號他卷第103頁至第130頁）等在卷可佐，
    足認被告上開任意性自白與事實相符，堪以採信。本件事證
    明確，被告犯行足堪認定，應依法論科。
二、論罪科刑
(一)刑法上之幫助犯，係對於犯罪與正犯有共同之認識，而以幫
    助之意思，對於正犯資以助力，而未參與實施犯罪之行為者
    而言（最高法院88年度台上字第1270號判決意旨參照）。是
    以，如未參與實施犯罪構成要件之行為，且係出於幫助之意
    思提供助力，即屬幫助犯，而非共同正犯。本案被告單純提
    供金融帳戶之存摺、提款卡、密碼及網路銀行帳號密碼之行
    為，並不能與向被害人等人施以詐術之行為等同視之，且亦
    無證據證明被告有何參與詐欺取財犯行之構成要件行為，是
    被告以提供金融帳戶之存摺、提款卡、密碼及網路銀行帳號
    密碼之行為，對於該詐欺集團成員遂行詐欺取財犯行資以助
    力，揆諸前述說明，自應論以幫助犯，而非共同正犯。另被
    告提供中信銀行帳戶之存摺、提款卡、密碼及網路銀行帳號
    密碼予同案被告乙○○，固非屬洗錢防制法第2條所稱之洗錢
    行為，不成立一般洗錢罪之正犯，然被告主觀上認識該帳戶
    可能作為收受、提領特定犯罪所得使用，他人提領後會產生
    遮斷資金流動軌跡以逃避國家追訴、處罰之效果，仍基於幫
    助之犯意而提供，應論以幫助犯一般洗錢罪（最高法院108
    年度台上大字第3101號裁定意旨參照）。又被告雖提供其中
    信銀行帳戶之存摺、提款卡、密碼及網路銀行帳號密碼予同
    案被告乙○○，惟依現存卷證，並無任何積極證據足認被告明
    知或可得知悉所幫助之詐欺集團成員人數已達3人以上，亦
    欠缺積極證據足證被告明知或可得知悉此項詐術細節（如以
    網路為之等），依罪疑唯輕原則，尚難認本案有刑法第30條
    第1項前段、第339條之4第1項之幫助加重詐欺取財罪之情形
    。
(二)核被告所為，係犯刑法第30條第1項前段、同法第339條第1
    項之幫助詐欺取財罪及刑法第30條第1項前段、洗錢防制法
    第14條第1項之幫助一般洗錢罪（就附表編號一至編號七部
    分）、刑法第30條第1項前段、同法第339條第3項及第1項之
    幫助詐欺取財未遂罪（就附表編號八部分）。併辦意旨書認
    被告就就附表編號八部分之幫助詐欺取財犯行業已既遂，然
    就此部分因告訴人庚○○未將款項匯入被告上開中信銀行帳戶
    ，足認被告此部分所為，僅應構成刑法第30條第1項前段及
    同法第339條第1項之幫助詐欺取財未遂罪無訛，是併辦意旨
    容有未恰，附此敘明。
(三)按數行為於同時地或密切接近之時地實施，侵害同一之法益
    ，各行為之獨立性極為薄弱，依一般社會健全觀念，在時間
    差距上，難以強行分開，在刑法評價上，以視為數個舉動之
    接續施行，合為包括之一行為予以評價，較為合理者，屬接
    續犯，而應論以包括一罪。本件被告雖有兩次提供金融帳戶
    資料之行為，然被告主觀上係基於幫助之同一犯意，於密接
    時、地，數次提供同一金融帳戶資料，各行為間獨立性薄弱
    ，依一般社會健全觀念，難以強行分開，應視為數個舉動之
    接續施行，合為包括之一行為予以評價較為合理，應依接續
    犯論以包括之一罪。起訴書雖漏未論及被告將其中信銀行帳
    戶掛失補辦後，再次交予同案被告乙○○之犯行，容有未洽，
    然此部分與被告被訴部分之事實，具有接續犯之實質上一罪
    關係，業如前述，仍為起訴效力所及，本院自得併予審就，
    附此敘明。
(四)被告係以一提供金融帳戶資料之行為，致辛○○、甲○○、丁○○
    、己○○、壬○○、戊○○、癸○○等7個被害人受騙，屬同種想像
    競合；又被告以一行為同時觸犯幫助詐欺取財罪、幫助一般
    洗錢罪及幫助詐欺取財未遂罪，為異種想像競合犯，應依刑
    法第55條之規定，均從一重之幫助洗錢罪處斷。
(五)被告係基於幫助之犯意而為詐欺取財、一般洗錢罪及詐欺取
    財未遂罪，應依刑法第30條第2項規定，按正犯之刑減輕之
    。
(六)被告於本院審判中自白洗錢犯罪，依洗錢防制法第16條第2
    項規定，減輕其刑，並依刑法第70條規定，予以遞減之。
(七)爰以行為人之責任為基礎，審酌被告提供金融帳戶之存摺、
    提款卡、密碼及網路銀行帳號密碼供他人從事財產犯罪，不
    僅造成執法機關不易查緝犯罪行為人，嚴重危害社會治安，
    助長社會犯罪風氣，更造成被害人等人求償上之困難，所為
    應予非難；又本件7名被害人所受損害合計高達21萬多元，
    迄今未獲得任何賠償等情，原不應輕縱；惟考量被告犯後均
    坦承犯行，態度尚可，兼衡其智識（高職肄業）、自陳之經
    濟狀況（勉持）、職業（公關）、素行、家庭及生活等一切
    情狀，就被告所為，量處如主文所示之刑，併諭知罰金易服
    勞役之折算標準，以資懲儆。
(八)沒收
１、按犯罪所得，屬於犯罪行為人者，沒收之；前二項之沒收，
    於全部或一部不能沒收或不宜執行沒收時，追徵其價額，刑
    法第38條之1第1項前段、第3項分別定有明文。本案被告獲
    有6,500元之「租金」，業經被告供承在卷（見被告本院111
    年7月18日準備程序筆錄─本院金訴字卷第68頁），為其犯罪
    所得，且未據扣案，應依刑法第38條之1第1項前段、第3項
    之規定，予以宣告沒收，並於全部或一部不能沒收或不宜執
    行沒收時，追徵其價額。
２、至被告上開中信銀行帳戶之存摺、提款卡（含密碼），業由
    詐騙集團取得，雖未經扣案，然參以上開中信銀行帳戶已通
    報為警示帳戶，再遭被告或詐騙集團成員持以利用之可能性
    甚微，欠缺刑法上之重要性，為免司法資源耗費、開啟無益
    之調查、執行程序，爰均不予宣告沒收。
據上論斷，應依刑事訴訟法第273條之1第1項、第299條第1項前
段，判決如主文。
本案經檢察官黃佳權提起公訴、檢察官郭來裕移送併辦，由檢察
官林明志到庭執行職務。
中　　華　　民　　國　　111 　年　　8 　　月　　1 　　日
                    刑事第四庭法  官  李辛茹
以上正本證明與原本無異。
如不服本判決應於收受送達後20日內向本院提出上訴書狀，並應
敘述具體理由；其未敘述上訴理由者，應於上訴期間屆滿後20日
內向本院補提理由書（均須按他造當事人之人數附繕本）「切勿
逕送上級法院」。
中　　華　　民　　國　　111 　年　　8 　　月　　2 　　日
                              書記官  李品慧
附錄論罪法條：
中華民國刑法第339條
（普通詐欺罪）
意圖為自己或第三人不法之所有，以詐術使人將本人或第三人之
物交付者，處5年以下有期徒刑、拘役或科或併科50萬元以下罰
金。
以前項方法得財產上不法之利益或使第三人得之者，亦同。
前二項之未遂犯罰之。
洗錢防制法第14條
有第二條各款所列洗錢行為者，處7年以下有期徒刑，併科新臺
幣5百萬元以下罰金。
前項之未遂犯罰之。
前二項情形，不得科以超過其特定犯罪所定最重本刑之刑。
附表（按被害人受騙轉帳時間之順序）
編號 告訴人 詐騙手法 轉帳（匯款）時間、金額（新臺幣） 備註 一 甲○○ 109年5月下旬某日，在社群網站「FACEBOOK」（下稱臉書）以暱稱「周雷」結識甲○○，並邀請甲○○加入通訊軟體「LINE」（下稱LINE）暱稱為「潛」而真實姓名、年籍均不詳之詐欺集團成員為好友。「潛」旋即邀請甲○○至名稱為「華為創投」之網站儲值簽賭，佯稱於該網站儲值之金額及贏得之獲利隨時可提領，致甲○○陷於錯誤，而依上開詐欺集團成員指示，於右列時間轉帳右列金額至丙○○上開中信銀行帳戶。嗣甲○○欲提領該網站上之金額及獲利未果，始悉受騙。 109年7月17日19時27分許，以網路轉帳之方式，轉帳32,634元。 1.起訴書犯罪事實欄一、(二) 二 壬○○ 不詳年月日起，設立名稱為「BitForex外匯平台」之網站，適壬○○瀏覽上開網站並加入LINE暱稱為「PO-Lecturer」而真實姓名、年籍均不詳之詐欺集團成員為好友後，「PO-Lecturer」向壬○○其得代壬○○操作外幣投資並以此獲利，致壬○○陷於錯誤，而依上開詐欺集團成員指示，於右列時間轉帳右列金額至丙○○上開中信銀行帳戶。嗣壬○○向朋友詢問後察覺有異，始悉受騙。 109年7月22日21時47分許，以網路轉帳之方式，轉帳20,000元。 1.起訴書犯罪事實欄一、(五) 三 丁○○ 109年7月間某日，在不詳之交友軟體以暱稱「李冰冰」結識丁○○。「李冰冰」邀請丁○○將LINE暱稱為「環球投資」而真實姓名、年籍均不詳之詐欺集團成員為好友，並向丁○○佯稱得帶領其一同至網址為「www.gitz678.com」之網站投資獲利，致丁○○陷於錯誤，而依上開詐欺集團成員指示，於右列時間轉帳右列金額至丙○○中信銀行帳戶。嗣丁○○察覺有異，始悉受騙。 109年7月22日22時11分許，以網路轉帳之方式，轉帳30,000元。 1.起訴書犯罪事實欄一、(三) 四 己○○ 109年6月27日，在交友軟體「DADOO」以暱稱「曾涵涵」結識己○○，嗣己○○加入其LINE之帳號為好友後，「曾涵涵」即邀請己○○至名稱為「環球國際金融公司」之網路平台投資，並佯稱跟隨其投資得因此獲利，致己○○陷於錯誤，而依上開詐欺集團成員指示，於右列時間接續轉帳右列金額至丙○○中信銀行帳戶。嗣己○○察覺有異，始悉受騙。 109年7月22日22時22分許，以網路轉帳之方式，轉帳30,000元。 1.起訴書犯罪事實欄一、(四)    109年7月22日22時27分許，以網路轉帳之方式，轉帳30,000元。  五 戊○○ 不詳年月日起，在臉書以名稱為「聯榮國際投顧」之粉絲專頁刊登「bitforex」之投資網站（網址：https://che1961.bitforeex.com/）廣告。適戊○○於109年7月間某日瀏覽該廣告並私訊該粉絲專頁後，該粉絲專頁即指示戊○○將LINE暱稱「Alan」、「CH-陳文秉」、「bitForex客服1」而真實姓名、年籍均不詳之詐欺集團成員為好友，「Alan」、「CH-陳文秉」、「bitForex客服1」向佯稱戊○○可以隨其等指示於該網站投資獲利，致戊○○陷於錯誤，而依上開詐欺集團成員指示，於右列時間轉帳右列金額至丙○○中信銀行帳戶。嗣該詐欺集團成員要求戊○○再轉帳28,000元作為保證金，戊○○因而察覺有異，始悉受騙。 109年7月22日22時56分許，以ATM轉帳之方式，轉帳30,000元。 1.起訴書犯罪事實欄一、(六) 六 辛○○ 109年7月16日，在LINE以暱稱「蕎蕎」結識辛○○，並邀請辛○○至「bitForex」網站（網址：q8888.bitforeex.com）投資，並介紹LINE暱稱「王課長」、「bitForex客服」而真實姓名、年籍均不詳之詐欺集團成員予辛○○加入為好友。嗣辛○○將上開詐欺集團成員加入為好友後，辛○○即隨上開詐欺集團成員指示操作投資。上開詐欺集團成員復向辛○○佯稱須匯款始能提領於該網站之獲利，致辛○○陷於錯誤，而依上開詐欺集團成員指示，於右列時間轉帳右列金額至丙○○中信銀行帳戶。嗣辛○○遲遲無法將獲利兌現因而察覺有異，始悉受騙。 109年7月22日23時7分許，以ATM轉帳之方式，轉帳16,000元。 1.起訴書犯罪事實欄一、(一) 七 癸○○ 109年7月10日，在交友軟體「乾杯」以暱稱「娜娜」結識癸○○，並以LINE暱稱「張娜娜」與癸○○互相加入為好友。「張娜娜」邀請癸○○至名稱為「環球金融」之投資網站進行投資及將另名LINE暱稱「環球國際金融」而真實姓名、年籍均不詳之詐欺集團成員加為好友，並佯稱保證獲利、穩賺不賠，致癸○○陷於錯誤，而依上開詐欺集團成員指示，於右列時間轉帳右列金額至丙○○中信銀行帳戶。嗣因癸○○欲將獲利兌現未果，始悉受騙。 109年7月22日23時24分許，以網路轉帳之方式，轉帳30,000元。 1.起訴書犯罪事實欄一、(七) 八 庚○○ 不詳年月日起，設立網址為：oandartw.com之網站，並於該網站宣稱可提供會員買賣外幣及分配利息之方式獲利。適庚○○於109年7月13日透過友人介紹該網站並瀏覽上開資訊後，陷於錯誤，而至該網站註冊會員並加入LINE暱稱為「安達金融國際客服」而真實姓名、年籍均不詳之詐欺集團成員為好友，並依該詐欺集團成員指示陸續轉帳、匯款至其指定之帳戶。嗣庚○○欲將獲利兌現，該詐欺集團成員再次佯稱其帳戶遭凍結，需再次匯款至被告之中信銀行帳戶解除凍結，庚○○此時方察覺有異，而未將款項匯入丙○○之中信銀行帳戶，因而未遂。 無（未遂）。 1.併辦意旨書